【裁判字號】    89,簡抗,8
【裁判日期】    890229
【裁判案由】    返還本金
【裁判全文】
臺灣臺北地方法院民事裁定  八十九年度簡抗字第八號
    抗  告  人  甲○○
    即  原  告          送達代.
                                    住台北市○○○路○段一四一之八號四樓
    相  對  人  東亞建築經理股份有限公司
                                    設台北市○○○路○段三十號十六樓
    法定代理人  黃澤青        .
右抗告人因與相對人間請求返還本金事件，抗告人對於民國八十八年十月二十日本院
台北簡易庭八十八年度北簡字第九四三六號裁定提起抗告，本院裁定如左：
    主      文
抗告駁回。
抗告費用由抗告人負擔。
    理      由
一、本件抗告意略以：抗告人於原審所提者係強制執行法第一百二十條第二項之收取
    訴訟，與鈞院八十五年度訴字第三一八六號民事判決及台灣高等法院八十五年上
    字第一八五五號民事判決之訴訟標的並不相同，非該確定判決既判力所及之同一
    訴訟，況縱認抗告人為訴之變更將訴訟標的變更為收取訴訟，亦無礙於被告之防
    禦及訴訟之進行，亦應認訴之變更為合法，原審駁回變更之訴並認原審起訴之訴
    訟標的為確定判決效力所及而以裁定駁回原審之訴，即非有據，為此提起本件抗
    告。
二、查抗告人於原審提出之起訴狀係表明「以債權人保全債權之目的依民法第二百四
    十二條規定代位行使債務人對債權人之前開債權，請求被告（即相對人）返還前
    開之金額」等語，尚無從據以認定抗告人所提起者即為強制執行法第一百二十條
    第二項之收取訴訟。嗣於八十八年八月十一日言詞辯論期日，相對人提出答辯狀
    辯稱抗告人起訴之訴訟標的為其他確定判決效力所及，而抗告人提出之民事準備
    一狀仍未表明係依強制執行執行法第一百二十條第二項請求；迄八十八年十月六
    日言詞辯論期日抗告人始提出書狀表明係收取訴訟，相對人並對抗告人所為訴之
    變更表示反對。按簡易訴訟程序之目的在使輕微案件能速審速結，若一再開庭任
    當事人為訴之變更，顯與簡易程序設立之旨有違，綜觀本件原審訴訟進行狀況，
    抗告人所為訴之變更難認無礙被告即相對人之妨禦及訴訟之終結，原審駁回其訴
    之變更，尚非無據。
三、次查，抗告人於民國八十五年間曾就原審變更前訴訟標的之法律關係提起訴訟，
    並經本院八十五年度訴字第三一八六號、台灣高等法院上字第一八五五號判決確
    定，有上開判決及確定證明書在卷可稽，顯為上開確定判決之效力所及，依民事
    訴訟法第二百四十九條第一項第七款規定，法院自應以裁定駁回其訴，原審以裁
    定駁回抗告人之訴，於法並無不合，抗告意旨指摘原裁定不當，求予廢棄改判，
    為無理由，應予駁回其抗告。
四、依民事訴訟法第四百九十二條、第九十五條、第七十八條，裁定如主文。
中      華      民      國    八十九    年      二      月    二十九    日
                              民事第四庭審判長法      官  謝明珠
                                              法      官  張競文
                                              法      官  劉又菁
右正本證明與原本無異
如不服本裁定應於送達後十日內向本院提出抗告狀
中      華      民      國    八十九    年      二      月    二十九    日
~B書記官  黃瓊滿


司法院資訊處製作；財團法人民間司法改革基金會備份。
